【裁判字號】    98,消債更,25
【裁判日期】    980805
【裁判案由】    更生事件
【裁判全文】
臺灣士林地方法院民事裁定            98年度消債更字第25號
債  務  人  甲○○○○○○
上列債務人聲請更生事件，本院裁定如下：
    主  文
債務人甲○○○○○○自中華民國98年8 月5 日16時起開始更生
程序。
命司法事務官進行本件更生程序。
    理  由
一、按債務人不能清償債務或有不能清償之虞，且無擔保或無優
    先權之債務總額未逾新臺幣（下同）1200萬元者，於法院裁
    定開始清算程序或宣告破產前，得向法院聲請更生，觀諸消
    費者債務清理條例第3 條、第42條第1 項規定自明。次按，
    法院開始更生程序之裁定，應載明其年、月、日、時，並即
    時發生效力。法院開始更生或清算程序後，得命司法事務官
    進行更生或清算程序，必要時得選任律師、會計師或其他適
    當之自然人或法人一人為監督人或管理人，復為同條例第45
    條第1 項、第16條所明定。
二、聲請意旨略以：伊有不能清償債務情事，前已提出債權人清
    冊，以書面向最大債權金融機構之玉山商業銀行股份有限公
    司（下稱玉山銀行）請求協商，惟協商不成立。又伊無擔保
    或無優先權之債務總額未逾1200萬元，復未經法院裁定開始
    清算程序或宣告破產，爰向本院聲請更生等語。
三、經查：
（一）債務人所主張之上開事實，業據提出債務人及應受扶養人
      全戶戶籍謄本（見本院卷第8 至14頁），債務人95、96年
      度綜合所得稅各類所得資料清單及財產歸屬資料清單（見
      本院卷第16至18頁），財團法人金融聯合徵信中心當事人
      綜合信用報告之協商前置專用債權人清冊（見本院卷第22
      至25頁），與玉山銀行之前置協商不成立通知書（見本院
      卷第26頁），應受扶養人生活支出相關單據（見本院卷第
      40至42頁），債務人薪資證明（見本院卷第117 至134 頁
      ），郵局存摺封面及內頁影本（見本院卷第135 至147 頁
      ），房貸支出存摺影本（見本院卷第150 至159 頁），水
      、電、電話費支出單據（見本院卷第160 至168 頁），應
      受扶養人95、96年度綜合所得稅各類所得資料清單及財產
      歸屬資料清單（見本院卷第169 至182 頁）等為證，核閱
      屬實。且經本院依職權向最大債權金融機構玉山銀行函查
      協商過程等情屬實，有玉山銀行民國98年5 月12 日 民事
      陳報狀在卷可考，堪認為真正。
（二）再查，債務人全戶3 人居住於臺北縣汐止市，其於財產及
      收入狀況說明書中所列每月必要支出為水費318 元，電話
      費1143元，電費1870元，日常生活用品支出1500元，瓦斯
      費700 元，管理費1290元，房貸1 萬8000元，合計2 萬48
      21元，屬家庭共同生活費用，平均每人每月8274元。加計
      債務人個人膳食費6000元，行動電話費2107元，健保費23
      6 元，債務人每月生活費用為1 萬6617元，已超過內政部
      主計處公布98年度臺北縣每人每月最低生活費為1 萬0792
      元（包含食衣住行育樂醫療雜支等）。而債務人另陳報父
      張啟煌扶養費3000元，母石月桃扶養費5000元，子張祐誠
      扶養費3000元，及子女教育費5219元。惟應受扶養人張祐
      誠已年滿19歲，於其成年後即有謀生能力而無受債務人扶
      養權利，債務人於98年5 月12日民事陳報狀已同意免除張
      祐誠扶養費之負擔。又應受扶養人張啟煌每月可領取3000
      元老人年金津貼，另有扶養義務人張志遠、張惠緩每月各
      給付5000元之扶養費，合計1 萬3000元，且張啟煌名下有
      汽車一部及多筆不動產，顯見其非不能維持其生活，關於
      張啟煌每月3000元扶養費，應不得列入債務人每月必要支
      出。
（三）準此以觀，債務人陳報其每月薪資約4 萬元，扣除內政部
      主計處公布98年度臺北縣每人每月最低生活費為1 萬0792
      元，及母石月桃扶養費5000元後，所餘2 萬4208元，確不
      足履行全部債務，債務人主張有不能清償債務之虞，堪認
      為真實。此外，債務人復查無消費者債務清理條例第6 條
      第3 項、第8 條或第46條各款所定駁回更生聲請之事由存
      在，則債務人聲請更生，應屬有據。揆諸首開說明，應予
      開始更生程序，並命司法事務官進行本件更生程序。
四、爰裁定如主文。
中    華    民    國    98    年    8     月    5     日
                  民事第三庭  法      官  鍾任賜
上為正本係照原本作成。
本件不得抗告。
中    華    民    國    98    年    8     月    5     日
                              書  記  官  朱亮彰


司法院資訊處製作；財團法人民間司法改革基金會備份。
